臺灣高等法院臺南分院民事裁定
110年度重再字第7號
再 審原 告  陳浚鎰  
            陳郭雅湘
共      同
訴訟代理人  謝育錚律師
            葉張基律師
            林韋甫律師
再 審被 告  陳麗美  
            陳怡嫺  
            陳秀蘭  
共      同
訴訟代理人  蔡東泉律師
上列當事人間請求返還不當得利事件，再審原告對於民國110年7
月21日最高法院110年度台上字第1819號確定裁定，聲請再審，
本院裁定如下：
    主  文
本件移送於最高法院。
    理  由
一、按訴訟之全部或一部，法院認為無管轄權者，依原告之聲請
    ，或依職權以裁定移送於其管轄法院，民事訴訟法第28條第
    1項定有明文。次按再審之訴，專屬為判決之原法院管轄。
    對於審級不同之法院就同一事件所為之判決，提起再審之訴
    者，專屬上級法院合併管轄。但對於第三審法院之判決，係
    本於第496條第1項第9款至第13款事由，聲明不服者，專屬
    原第二審法院管轄，同法第499條第1項、第2項亦有明文。
    又當事人提起第三審上訴，是否合法，屬最高法院職權調查
    裁判事項。是當事人對最高法院以其上訴為不合法而駁回之
    裁定，聲請再審，並對原第二審確定判決合併提起再審之訴
    者，揆之民事訴訟法第499條第2項前段規定之旨趣，本不在
    依同法第507條準用上開條項前段規定，專屬上級之最高法
    院合併管轄之列。於此情形，就最高法院以上訴不合法而駁
    回之裁定，聲請再審部分，依同法第507條準用第499條第1
    項規定，專屬最高法院管轄（最高法院98年度台聲字第561
    號裁定意旨參照）。
二、經查，再審原告主張最高法院民國110年7月21日110年度台
    上字第1819號確定裁定（下稱原確定裁定）、本院109年10
    月15日108年度重上更一字第16號確定判決（下稱原確定判
    決），均有民事訴訟法第496條第1項第1款、第13款之再審
    事由，聲請再審及提起再審之訴，並聲明：㈠原確定判決及
    原確定裁定不利於再審原告部分，及該部分訴訟費用之裁判
    均廢棄。㈡上開廢棄部分，再審被告於第一審之訴及第二審
    擴張應受判決事項之聲明部分均駁回。惟原確定裁定以再審
    原告對原確定判決所提上訴為不合法而裁定駁回其上訴，有
    原確定裁定可憑（見本院卷第163-165頁），揆諸前揭說明
    ，再審原告對原確定裁定聲請再審部分，應專屬最高法院管
    轄，其向無管轄權之本院聲請再審，顯有違誤，應由本院依
    聲請將此部分移送於最高法院。至再審原告對原確定判決提
    起再審之訴部分，由本院另行判決，附此敘明。
三、爰裁定如主文。 
中　　華　　民　　國　　111 　年　　3 　　月　　25　　日
                  民事第一庭    審判長法　官  翁金緞

                                      法　官  蔡孟珊

                                      法　官  黃瑪玲
上為正本係照原本作成。
如對本裁定抗告，須於本裁定送達後10日內向本院提出抗告狀（
須附繕本），並應繳納抗告費新台幣1千元。
中　　華　　民　　國　　111 　年　　3 　　月　　25　　日

                                      書記官  蘭鈺婷